臺灣高等法院臺中分院交通事件裁定　　　100年度交抗字第9號
抗　告　人
即受處分人　黃文華
上列抗告人因違反道路交通管理處罰條例案件，不服臺灣臺中地
方法院中華民國99年12月6日所為裁定（99年度交聲字第4386號
）提起抗告，本院裁定如下：
    主  文
抗告駁回。
    理  由
一、抗告意旨略以：為了多增加收入而喝酒，犯了酒後駕車緩起
    訴一年，也交了臺中縣政府3萬元公益捐，雖有差19,500元
    ，但真的生活不是很好過，希望法官這部分能法外開恩，讓
    我別再交這部分金錢，或是交少些分期付款，我每月收入只
    有2萬多元，之前的公益捐及對方車輛維修我已向人家借了
    不少錢，都還沒還完，我真的無力再交這些錢了。爰提起抗
    告，請求撤銷原裁定云云。
二、按汽車駕駛人飲用酒類後，其吐氣所含酒精濃度超過每公升
    0.25毫克以上者，不得駕車；又汽車駕駛人，駕駛汽車經測
    試檢定，有酒精濃度超過規定標準者，處15000元以上60000
    元以下罰鍰，當場移置保管其車輛及吊扣其駕駛執照1年。
    道路交通安全規則第114條第2款、道路交通管理處罰條例第
    35條第1項第1款分別定有明文。次按領有汽車駕駛執照之汽
    車駕駛人，除駕駛聯結車、大客車、大貨車外之非其駕駛執
    照種類之車輛，違反本條例及道路交通安全規則之規定，應
    受吊扣駕駛執照情形時，無因而肇事致人受傷或重傷者，記
    違規點數5點；汽車駕駛人，有第35條第1項第1款規定之情
    形時，應接受道路交通安全講習，道路交通管理處罰條例第
    68條第2項、第24條第1項第2款亦有明定。又行政罰法第26
    條規定：「一行為同時觸犯刑事法律及違反行政法上義務規
    定者，依刑事法律處罰之。但其行為應處以其他種類行政罰
    或得沒入之物而未經法院宣告沒收者，亦得裁處之。前項行
    為如經不起訴處分或為無罪、免訴、不受理、不付審理之裁
    判確定者，得依違反行政法上義務規定裁處之。」即所謂一
    事不二罰原則，探究其立法目的，無非以一行為同時觸犯刑
    事法律及違反行政法上義務規定時，由於刑罰與行政罰同屬
    不法行為之制裁，而刑罰之懲罰作用較強，依刑事法律處罰
    即足資警惕，實無一事二罰再處行政罰之必要，且刑事法律
    處罰，由法院依法定程序為之，較符合正當法律程序，應予
    優先適用，但罰鍰以外之沒入或其他種類行政罰，因兼具維
    護公共秩序之作用，為達行政目的，行政機關仍得併予裁處
    。故汽車駕駛人酒後駕車時，如同時觸犯刑法第185條之3之
    公共危險罪者，道路交通主管機關除依行政罰法第26條第1
    項但書規定，處以其他種類行政罰外，關於行政罰鍰部分，
    即應依行政罰法第26條、道路交通管理處罰條例第10條等規
    定移送地方法院檢察署處理，其後非有行政罰法第26條第2
    項所定不起訴等事由，不得裁處行為人罰鍰。至酒後駕車經
    檢察官為緩起訴處分，並命駕駛人向公益團體捐款或提供義
    務勞務者，駕駛人係履行檢察官為緩起訴處分命令，此等命
    令名義上雖非刑罰，但仍是一種特殊的處遇措施，造成駕駛
    人之財產減少或義務增加，性質上亦屬干預人民自由之處分
    ，與刑事制裁無異，實質上則為刑事處罰。再者，縱認該捐
    款命令因未經法院裁判所為之處罰，非刑事處分，但捐款行
    為究具行政罰鍰之性質，自不應就同一行為再受行政罰鍰（
    臺灣高等法院96年11月刑事庭庭長法律問題研討會決議參照
    ）。另按道路交通管理處罰條例第35條第8款規定：「前項
    汽車駕駛人，經裁判確定處以罰金低於本條例第92條第3項
    所定最低罰鍰基準規定者，應依本條例裁決繳納不足最低罰
    鍰之部分。」以及違反道路交通管理事件統一裁罰基準及處
    理細則第2條所定「違反道路交通管理事件統一裁罰基準表
    」，即「汽車駕駛人駕駛小型車，飲酒後其吐氣所含酒精成
    份超過每公升0.55毫克，應處最低罰鍰49500元；同時違反
    刑事法律者，經裁判確定處以罰金低於本條例第92條第3項
    所定最低罰鍰基準規定者，應依本條例裁決繳納不足最低罰
    鍰之部分」等規定，倘駕駛人所支付之緩起訴處分金，未達
    道路交通管理處罰條例第92條第3項所定最低罰鍰基準規定
    者，仍須補繳不足最低罰鍰之部分，始為適法。是檢察官為
    緩起訴處分並命向公益團體捐款者，其捐款解釋上亦屬同條
    例第35條第8項所規定之罰鍰，監理機關雖不得再為行政裁
    罰，惟若駕駛人所支付之緩起訴處分金，未達同條例第92條
    第3項所定最低罰鍰基準規定者，依同條例第35條第8項規定
    ，仍須補繳不足最低罰鍰之部分。因此法院僅得就行為人已
    依緩起訴處分為公益捐款部分予以撤銷，並為不罰之諭知（
    臺灣高等法院97年11月法律座談會第39號提案研討結果參照
    ）。
三、經查：抗告人即受處分人黃文華於98年9月20日19時49分許
    ，駕駛車號OZ-0313號自用小客車，在臺中市○○路179之35
    號，因有「酒後駕車肇事，酒測值1.01MG/L」之違規，經臺
    中市警察局第六分局西屯派出所員警以中市警交字第GE0000
    000號舉發違反道路交通管理事件通知單舉發違規等情，為
    抗告人所不爭執，並有臺中市警察局舉發違反道路交通管理
    事件通知單影本1紙附卷可稽，該違規事實足堪認定。而抗
    告人上開酒醉駕車行為，除構成道路交通管理處罰條例第35
    條第1項第1款、第68條第2項之交通違規事由外，亦已合於
    刑法第185條之3服用酒類不能安全駕駛動力交通工具而駕駛
    罪之構成要件，臺灣臺中地方法院檢察署檢察官於斟酌抗告
    人之犯後態度及公共利益之維護後，認以緩起訴處分為適當
    ，乃於98年11月25日以98年度偵續字第416號為緩起訴處分
    確定，並於處分書中載明緩起訴期間為1年，抗告人應於收
    受緩起訴處分命令通知書之日起2個月內，向臺中縣政府（
    戶名：臺中縣衛生局）支付新臺幣3萬元，而抗告人業於99
    年1月25日匯款3萬元至臺中縣政府衛生局之帳戶，該緩起訴
    期間期滿未經撤銷等情，亦有臺灣高等法院被告前案紀錄表
    、臺灣臺中地方法院檢察署98年度偵續字第416號緩起訴處
    分命令通知書及臺中縣衛生局自行繳納款項統一收據影本各
    1份在卷可稽。則本件緩起訴處分之緩起訴期間既已期滿未
    經撤銷，且抗告人所支付之緩起訴處分金3萬元，未達道路
    交通管理處罰條例第92條第3項所定最低罰鍰基準即49500元
    ，依同條例第35條第8項規定，原處分機關仍得就差額即1萬
    9500元部分予以裁處。從而，原裁定僅將原處分關於裁處罰
    鍰逾1萬9500元部分予以撤銷，改諭知不罰，並駁回抗告人
    就1萬9500元（差額）部分之異議，經核並無違誤，抗告意
    旨指摘原裁定此部分不當，為無理由，應予駁回。至於原裁
    定撤銷原處分關於處罰逾1萬9500元部分（即3萬元），而改
    逾知不罰之部分，本不在抗告人抗告範圍內，自非本件抗告
    程序所應審究之範圍，併此敘明。
四、據上論斷，應依道路交通管理處罰條例第89條前段、道路交
    通事件處理辦法第25條，刑事訴訟法第412條，裁定如主文
    。
中    華    民    國    100    年    1    月    28    日
            交通法庭    審判長法  官  羅  得  村
                              法  官  李  雅  俐
                              法  官  簡  源  希
上列正本證明與原本無異。
不得再抗告。
                              書記官  李  宜  珊
中    華    民    國    100    年    1    月    28    日